臺灣高雄地方法院民事裁定　　　　　 96年度破更(一)字第2號
聲　請　人　甲○○
　　　　　　　　　　　中正二路.
聲請人聲請宣告破產事件，聲請人對民國95年11月10日本院95年
度破字第56號裁定提起抗告，經台灣高等法院高雄分院廢棄發回
，本院裁定如下：
    主  文
聲請駁回。
聲請及發回前抗告費用由聲請人負擔。
    理  由
一、聲請意旨略以：聲請人原為家庭主婦，為協助配偶郭瑞隆所
    經營之新象電腦資訊有限公司及沛肯股份有限公司業務需要
    ，而擔任上開公司向合作金庫商業銀行借款之連帶保證人。
    嗣因上開公司經營不善，而連帶拖累聲請人，並造成聲請人
    分別積欠如附表所示債權人之債務共計新臺幣（下同）4,77
    1,276 元。現聲請人僅尚存80萬元現金，且仍失業中，已無
    力償付前開鉅額之債務，而有資產不能清償債務之應為聲請
    宣告破產之情形，為此爰依破產法之規定，檢具財產狀況說
    明書、債權人清冊、高雄市政府勞工局職訓中心失業認定收
    執聯等件聲請宣告破產等情。
二、按破產，對債務人不能清償債務者宣告之，破產法第57 條
    定有明文。是破產者，乃債務人不能清償其債務時，為使多
    數債權人得公平滿足，就債務人之總財產，由法院參與其事
    ，為一般強制執行之訴訟程序也。所謂「不能清償債務」，
    係指應即時清償之債務，客觀上不論以正當之財產、勞務、
    信用，均無法繼續清償之意。
三、經查：聲請人積欠如附表所載債權人之債務共4,785,392 元
    之情，除據聲請人檢具債權人清冊外，並經本院向各債權人
    函查屬實，有各債權人之回函在卷可稽。又聲請人主張其有
    現金80萬元一節，業據盧世欽到庭證述明確，並有聲請人提
    出之保管契約書及盧世欽之寶華銀行存摺在卷可稽，亦堪認
    屬實。惟依目前破產實務，破產管理人之報酬至少約需5 萬
    元，本院如宣告聲請人破產，聲請人至少即應支出此筆費用
    ；又聲請人居住於高雄市區，其家屬至少有聲請人之配偶郭
    瑞隆，此參諸聲請人民事聲請宣告破產狀之記載自明，依行
    政院主計處公布之94年度家庭收支調查報告記載，高雄市平
    均每戶人數為3.33人，消費支出為713,119 元，可知高雄市
    每人每年平均消費支出約為214,150 元（計算式：713,119
    ÷3.33＝214,150 ，小數點以下4 捨5 入），如以高雄市每
    人每年平均消費支出，計算聲請人及其配偶郭瑞隆每年應支
    出之必要生活費用，應為428,300 元（計算式：214,150 ×
    2 ＝428,300） 。而破產程序必須召開債權人會議、出售資
    產、分配破產財團，通常1 年尚無法終結，依司法院頒布之
    各級法院辦案期限實施要點第2 點之規定，破產事件之辦案
    期限則為2 年，且本件之債權額數高達12項，其分配之程序
    自較為複雜，應以2 年計算為當，則聲請人所應支出之破產
    管理人之報酬、其個人及其家屬之必要生活費用等財團費用
    至少需要906,600 元（計算式：50,000＋428,300 ×2 ＝90
    6,600） 其資產已顯然不敷清償破產財團費用，遑論於清償
    財團債務後，再將剩餘之財產，分配予其他債權人，本件實
    無宣告破產之實益。況且，聲請人乃56年7 月27日出生，目
    前年近40歲，正值有為之年，且依聲請人向誠泰商業銀行（
    現已更名為臺灣新光商業銀行）辦理消費性貸款之申請書所
    載，聲請人擔任會計主任職務，月收入3 萬元，復係五專畢
    業等情，有戶籍資料及分期付款申請書在卷可稽（本院95年
    度破字第56號卷第101 頁），堪認聲請人具備相當之工作能
    力。則計算聲請人工作至60歲止，其能工作而取得收入之期
    間約尚有20年，且依本院依職權調閱之稅務電子閘門財產所
    得調件明細表所載，聲請人94年度之薪資所得為190,400 元
    （本院95年度破字第56號卷第126 頁），足見其尚具有相當
    之償債能力。聲請人既仍有80萬元之資產及相當之工作償債
    能力，且其債權人均係金融機構，自得依據自94年12月間由
    銀行公會啟動之「消費金融債務協商機制」，與各債權銀行
    協商如何簡化還款程序、降低利息，俾以合理之方式分期清
    償積欠各債權銀行之債務，而非將所餘資產用於破產程序所
    生之費用，致令各債權銀行因之損失對於聲請人之債權。準
    此，本院認為依據聲請人之工作潛力、本件債務之金額與性
    質，聲請人亦尚無不能清償債務之情事。從而，聲請人聲請
    宣告破產，核與上開規定之要件不符，應予駁回。
四、依破產法第5 條、民事訴訟法第95條、第78條，裁定如主文
    。
中　　華　　民　　國　　96　　年　　3 　　月　　30　　日
                  民事第二庭法　官　黃悅璇
正本證明與原本無異。
如不服本裁定應於送達後10日內向本院提出抗告狀。
中　　華　　民　　國　　96　　年　　3 　　月　　30　　日
                                書記官　吳慕瑩
附表：
  ┌──┬──────────┬──────┐
  │編號│債  權   人         │積欠金額    │
  ├──┼──────────┼──────┤
  │1   │台北富邦商業銀行消金│164,499元   │
  │    │債管部              │            │
  ├──┼──────────┼──────┤
  │2   │台北富邦商業銀行消金│380,359元   │
  │    │債管部              │            │
  ├──┼──────────┼──────┤
  │3   │安泰商業銀行股份有限│168,425元   │
  │    │公司                │            │
  ├──┼──────────┼──────┤
  │4   │國泰世華商業銀行股份│310,730元   │
  │    │有限公司            │            │
  ├──┼──────────┼──────┤
  │5   │遠東國際商業銀行股份│281,683元   │
  │    │有限公司            │            │
  ├──┼──────────┼──────┤
  │6   │臺灣新光商業銀行（原│52,301元    │
  │    │誠泰商業銀行）      │            │
  ├──┼──────────┼──────┤
  │7   │仲信資融股份有限公司│38,500元    │
  ├──┼──────────┼──────┤
  │8   │高雄銀行股份有限公司│117,053元   │
  ├──┼──────────┼──────┤
  │9   │合庫前金分行        │1,866,664元 │
  ├──┼──────────┼──────┤
  │10  │合庫前金分行        │1,375,000元 │
  ├──┼──────────┼──────┤
  │11  │遠傳電信股份有限公司│16,065元    │
  ├──┼──────────┼──────┤
  │12  │遠傳電信股份有限公司│14,113元    │
  ├──┴──────────┴──────┤
  │債務總金額：4,785,392元                 │
  └────────────────────┘
